【裁判字號】    89,親,17
【裁判日期】    891031
【裁判案由】    否認子女
【裁判全文】
臺灣雲林地方法院民事判決  八十九年度親字第一七號
    原      告  乙○○
    被      告  甲○○
    特別代理人  廖繼春
右當事人間請求否認子女事件，本院判決如左：
    主      文
確認被告甲○○（即原告於八十九年四月二十五日所生之子）非陳文森之婚生子。
訴訟費用由被告負擔。
        事      實
甲、原告方面：
一、聲明：如主文第一項所示。
二、陳述：原告與訴外人陳文森於民國（下同）八十八年十二月十三日辦理離婚登記
    ，嗣陳文森於八十九年三月二十二日死亡。原告與陳文森婚姻關係中因感情不睦
    而處於分居狀態，並與訴外人廖瑞騏同居，進而受孕於八十九年四月二十五日生
    一子即被告甲○○。被告係原告與訴外人廖瑞騏所生，惟依民法第一千零六十二
    條第一項「從子女出生日回溯第一百八十一條日起至第三百零二日止為受胎期間
    。」及同法第一千零六十三條第一項「妻之受胎，係在婚姻關係存續中者，推定
    其所生子女為婚生子女。」之規定，被告仍受婚生推定為陳文森之婚生子，然被
    告並非自陳文森受胎，爰依民法第一千零六十三條第二項前段規定，提起否認子
    女之訴。
三、證據：提出戶籍謄本、行政院國軍退除役官兵輔導委員會台中榮民總醫院血親鑑
    定報告為證。
乙、被告方面：
一、聲明：同意原告之請求。
二、陳述：被告不是陳文森之子。
        理      由
一、對於無訴訟能力人為訴訟行為，因其無法定代理人或其法定代理人不能行代理權
    ，恐致久延而受損者，得聲請受訴法院之審判長選認特別代理人，民事訴訟法第
    五十一條第一項定有明文。本件被告甲○○之法定代理人即為原告，為避免利益
    衝突事實上不能行代理權，故本院依原告之聲請，指定被告外祖父廖繼春為特別
    代理人，代理被告為一切訴訟行為。又關於認諾及訴訟上自認或不爭執事實之效
    力之規定，於第五百八十九條否認子女之訴，不適用之，民事訴訟法第五百九十
    四條定有明文，此乃因身分訴訟之判決具有對世效力，故限制當事人辯論主義之
    適用。又特別代理人於法定代理人或本人承當訴訟以前，代理當事人為一切訴訟
    行為。但不得為捨棄、認諾、撤回或和解，民事訴訟法第五十一條第四項亦定有
    明文。本件原告提起否認子女之訴，被告特別代理人於訴訟中雖認諾原告之請求
    ，揆諸前揭法律規定，並不生認諾之效力，故本院仍應依法判決，合先敘明。
二、本件原告起訴主張：原告與訴外人陳文森於八十八年十二月十三日辦理離婚登記
    ，陳文森嗣於八十九年三月二十二日死亡，原告於八十九年四月二十五日生一子
    即被告甲○○，依民法第一千零六十二條第一項推算被告之受胎期間係在原告與
    訴外人陳文森婚姻關係存續中，應推定為被告係陳文森之婚生子等事實，有原告
    提出之戶籍謄本附卷可稽，應堪採信。又原告主張被告並非自陳文森受胎之事實
    ，經行政院國軍退除役官兵輔導委員會台中榮民總醫院血親鑑定結果，認依據遺
    傳法則，可以證明被告與訴外人廖瑞騏之親子關係，親子關係概率為百分之九十
    九‧九九九九三，有血親鑑定報告書在卷足憑。從而原告主張被告並非自陳文森
    受胎之事實，亦堪以採信。
三、按妻之受胎，係在婚姻關係存續中者，推定其所生子女為婚生子女；前項推定，
    如夫妻之一方能證明妻非自夫受胎者，得於知悉子女出生之日起，一年內提起否
    認之訴，民法第一千零六十三條第一項、第二項分別定有明文。查本件被告並非
    自陳文森受胎已如前述，且原告於知悉被告出生之日起一年內，即提起否認子女
    之訴，為有理由，應予准許。
四、據上論結，本件原告之訴為有理由，依民事訴訟法第七十八條，判決如主文。
中      華      民      國    八十九    年      十      月    三十一    日
                                        臺灣雲林地方法院民事庭
~B法      官  鍾貴堯
右為正本係照原本作成。
如對本判決上訴，應於判決送達後二十日內向本院提出上訴狀。（須附繕本）
中      華      民      國    八十九    年      十      月    三十一    日
~B法院書記官  劉興錫


司法院資訊處製作；財團法人民間司法改革基金會備份。
